【裁判字號】    90,易,1761
【裁判日期】    920311
【裁判案由】    竊盜等
【裁判全文】
臺灣桃園地方法院刑事判決                          九十年度易字第一七六一號
    公  訴  人  臺灣桃園地方法院檢察署檢察官
    被      告  甲○○
右列被告因竊盜等案件，經檢察官提起公訴（九十年度偵緝字第四三八號、九十年度
偵字第九四一七號），本院判決如左：
    主  文
甲○○意圖為自己不法之所有，而侵占離本人所持有之物，處罰金伍仟元，如易服勞
役以參佰元折算壹日。又意圖為自己不法之所有，而侵占離本人所持有之物，處罰金
伍仟元，如易服勞役以參佰元折算壹日。應執行罰金壹萬元，如易服勞役以參佰元折
算壹日。
被訴竊盜部分無罪。
    事  實
一、甲○○於民國八十五年間因違反麻醉藥品管理條例案件，經本院以八十五年度易
    字第八八六號判決判處有期徒刑四月，如易科罰金以三百元折算一日，提起上訴
    後，經臺灣高等法院以八十六年度上易字第一六四八號判決駁回上訴確定，並於
    八十六年七月十五日易科罰金執行完畢。詎仍不知悔改，於八十九年十二月二十
    七日十七時許，在桃園縣龍潭鄉○○路三一七巷口拾獲為不詳姓名之人竊取而脫
    離該不詳姓名之人持有之陳庭月所有汽車駕駛執照一張（該駕駛執照係陳庭月於
    八十九年十一月一日十三時許，在臺中縣梧棲鎮○○○街三一五巷六弄二號二樓
    遭不詳姓名之人竊取而離其本人所持有之物），竟意圖為自己不法之所有，將上
    開駕駛執照乙紙侵占入己，嗣於同年月二十九日十七時二十分許，甲○○因涉嫌
    毒品案件，為警持檢察官核發之搜索票在桃園縣龍潭鄉○○街七一巷二五號查獲
    甲○○、辛○○及李家政等人（渠三人涉嫌毒品案件部分由檢察官另案偵辦），
    並扣得陳庭月所有汽車駕駛執照一張（業經陳庭月領回），嗣甲○○於次日移送
    臺灣桃園地方法院檢察署內勤檢察官訊問後，當庭交保候傳。
二、甲○○另於九十年六月六日十六時三十分許，在桃園縣龍潭鄉○○路二一一巷口
    拾獲脫離某不詳姓名之人持有之戊○○身分證（該身分證係戊○○於九十年五月
    一日中午某時，在宜蘭縣羅東鎮○○路一二四號尚鼎園鴨莊內遭不詳姓名之人竊
    取而離其本人所持有之物，身分證上戊○○之照片已滅失）、乙○○之身分證（
    該身分證係乙○○於九十年六月六日十六時三十分以前之某時，在桃園縣中壢市
    稅捐稽徵處旁之七—一一便利商店影印身分證後，忘記帶走而離其本人所持有之
    物，身分證上乙○○之照片已滅失）、丙○○之身分證（該身分證係丙○○於九
    十年六月六日十六時三十分以前之某時，在某不詳地點所遺失而離其本人所持有
    之物，身分證上照片已遭變造換貼不詳姓名年籍男子之照片）、及壬○○所有之
    身分證、健保卡（該身分證、健保卡係壬○○於九十年農曆過年前後某時，在高
    雄市楠梓區之楠都戲院附近遭人竊取而離其本人所持有之物，身分證上照片已遭
    變造換貼不詳姓名年籍男子之照片、健保卡遭變造蓋上情福企業有限公司之印文
    ）等物，竟為自己不法所有之意圖，將上開證件等侵占入己。旋於同日十七時許
    ，為警在桃園縣龍潭鄉○○路國泰戲院前查獲，並扣得前開身分證、健保卡等證
    件。
三、案經桃園縣警察局平鎮分局報告臺灣桃園地方法院檢察署檢察官偵查起訴。
    理  由
壹、論罪科刑部分：
一、訊據被告甲○○對於其於上揭時、地二次拾獲上開證件等，並為警分別於右揭時
    、地查獲等情固坦承不諱，惟矢口否認有何上揭侵占犯行，辯稱：伊撿到陳庭月
    之駕駛執照本來是要送到派出所，因腳受傷才未送到派出所，另伊撿到戊○○等
    人之身分證的時候還不到半小時，正準備送到派出所之前就被警察查獲，伊並無
    侵占之意思云云。惟查：右揭事實，業據被害人陳庭月、戊○○、壬○○於警訊
    及被害人乙○○、丙○○於本院調查時指述綦詳，並有陳庭月出具之贓物領據一
    紙及扣案之壬○○所有已遭變造之身分證、健保卡、丙○○所有已遭變造之身分
    證、戊○○、乙○○二人所有照片已遭滅失之身分證各一張在卷可佐。
二、至被告辯稱拾獲陳庭月之駕駛執照本來要送至派出所，因腳受傷未及送去派出所
    即遭警查獲云云，惟被告與證人癸○○、宋懿晏共同搭乘證人己○○原名為徐茂
    森所駕駛車牌號碼七Ｇ—一七一五號自小客車，而於同年月二十八日凌晨一時四
    十分許遇警盤查，被告因身上持有毒品，為躲避警方盤查，竟唆使徐茂森加速逃
    離，被告並跳車逃避追捕等情，業據被告於本院調查時供明在卷，核與證人徐茂
    森、宋懿晏及癸○○等三人於警訊時證稱無訛（見本院卷附桃園縣警察局中壢分
    局九十年十月二十四日中警分刑字第二七五四一號函所附徐茂森、宋懿晏、癸○○等人之警訊筆錄），並經證人陳政和即桃園縣警察局中壢分局內壢派出所警員
    於本院調查時證稱：「我們是巡邏經過，發現他們停在路旁，車上有人影，我們
    是穿制服，他們看到我們，就馬上開車後退。．．．」等語（見本院九十年十一
    月二十九日訊問筆錄第二頁）明確，是被告於八十九年十二月二十七日十七時許
    ，拾獲該張駕駛執照，其當時又有施用毒品之犯行，且據其於本院審理時供稱：
    「當時我吸藥怕警察找我麻煩」等語（見本院九十二年二月二十五日審判筆錄第
    六頁），足見被告躲避警方追緝猶嫌不及，豈有可能為將拾得之駕駛執照特地交
    予警方處理之理？又被告於九十年六月六日十六時許，拾得戊○○、乙○○、丙○○所有之身分證及壬○○所有之身分證、健保卡之際，被告當時亦正因涉嫌竊
    盜案件，經臺灣桃園地方法院檢察署於九十年四月十三日，以庚○盛偵呂緝字第
    九七０號發佈通緝中，且證人丁○○即查獲被告之桃園縣警察局平鎮分局警員於
    本院調查時證稱：「（本案是否你查獲的？）是的。因為被告的行跡可疑，我們
    上去盤查他，被告那個時候伸手到口袋要把東西丟掉，本來以為是毒品，結果卻
    是證件。．．．我們要盤查被告的時候，被告很緊張，他從口袋拿東西出來的時
    候，被告是要把證件丟掉。我們去抓被告的時候，被告有一點點掙扎。那是後來
    被告看沒有機會把東西丟掉，他才把證件交給我們看的」等語（見本院九十一年
    九月二十五日訊問筆錄第三頁），足見被告遇警盤查時神情緊張，且欲趁機丟棄
    所拾獲之上開證件，若被告欲將拾獲之證件交予員警？應立即就將證件交予員警
    ，而非趁機將之丟棄在地上，被告當時之行止顯與其辯稱欲將上開證件交予警方
    處理乙節不符，且被告於本院調查時供稱：因為我當時是通緝，我緊張，因為警
    察說要搜身，我才把東西拿出來，因為東西是撿到的，而且當時我通緝中我會緊
    張，我沒有完全要丟掉的意思等語（見本院九十一年九月二十五日訊問筆錄第四
    頁），益足證被告當時確已知悉遭臺灣桃園地方法院檢察署通緝，而被告於此更
    不可能將拾得之物品交予警方處理，以自暴身分之理？是被告辯稱拾獲之上開證
    件均係準備交予警方，並無占為己有之意圖云云，實係事後卸責之詞，委無足採
    。本件事證明確，被告犯行已臻明確，應依法論科。
三、核被告甲○○所為，係犯刑法第三百三十七條之意圖為自己不法之所有，而侵占
    離本人所持有之物罪，至被告在上揭時、地拾獲戊○○等人身分證件時，上開證
    件均係放在一個證件套子裡面乙節，業據被告於本院調查時供稱：「我撿到的時
    候全部放在一個證件套子裡面」等語（見本院九十年八月三十日訊問筆錄第七頁
    ）明確。又參以戊○○、乙○○所有身分證上之照片已滅失，丙○○、壬○○之
    身分證及健保卡亦均遭變造，且失竊之地點遍佈高雄市、宜蘭縣、中壢市等情，
    足見被告拾獲上開證件之前，該等證件顯然早已脫離戊○○等人持有，而為某一
    不詳姓名之人所持有，嗣該等證件脫離該不詳姓名之人持有，應係屬於離他人所
    持有之物，起訴書認上開證件為遺失物，容有誤會，併此敘明。又被告所為上開
    二次犯行，時間相距約半年，且殊難想像係基於概括犯意而為之，顯係基於不同
    之犯意，應予分論並罰。爰審酌被告前有違反麻醉藥品管理條例等前科紀錄（見
    卷附臺灣高等法院被告全國前案紀錄表）、素行不佳，犯罪之目的、手段、侵占
    他人證件之數量以及被告犯後否認犯行之態度等一切情狀，各量處如主文所示之
    刑，並諭知易服勞役之折算標準，並定其應執行刑，及諭知易服勞役之折算標準
    ，以資儆懲。至扣案之戊○○、乙○○、丙○○及壬○○所有之身分證及健保卡
    ，分別係戊○○等人所有之物，業據戊○○等人分別陳明在卷，另丙○○、壬○○所有遭變造換貼照片之身分證及健保卡上之印文，並無證據足資證明為被告所
    變造，自均不得予以宣告沒收，附此敘明。
貳、無罪部分：
一、公訴意旨略以：被告甲○○於八十九年十二月二十八日，基於為自己不法所有意
    圖，在桃園縣中壢市內壢派出所前，竊取告訴人徐卓銀蘭所有，而由徐茂森使用
    ，車牌號碼七Ｇ—一七一五號自小客車之車牌一面（起訴書誤載為二面），得手
    後留供己用。嗣於八十九年十二月二十九日十七時二十分許，為警在桃園縣龍潭
    鄉○○街七一巷二五號查獲，因認被告甲○○另涉犯刑法第三百二十條第一項之
    竊盜罪云云。
二、按犯罪事實應依證據認定之，無證據不得推定其犯罪事實，又不能證明被告犯罪
    者，應諭知無罪之判決，刑事訴訟法第一百五十四條、第三百零一條第一項分別
    定有明文。又刑事訴訟法上認定犯罪事實所憑之證據，雖不以直接證據為限，間
    接證據亦包括在內，然無論直接或間接證據，其為訴訟上之證明，須於通常一般
    之人均不致有所懷疑，而得確信其為真實之程度者，始得據為有罪之認定，倘其
    證明尚未達到此一程度，而有合理性懷疑之存在時，即無從為有罪之認定（最高
    法院七十六年台上字第四九八六號判例意旨參照）。
三、本件公訴人認被告甲○○涉犯前開竊盜犯行，無非係以徐茂森於偵訊時證稱：並
    未央請被告至車行拿取該面車牌，且被告迄今尚未將該車牌取交徐茂森等情為主
    要論據。惟訊據被告甲○○則堅詞否認有何公訴人所指之竊盜犯行，辯稱：上開
    車牌係伊女朋友癸○○在內壢派出所託計程車車行載到辛○○之住處轉交給伊，
    且伊當時腳受傷，又與徐茂森認識，怎麼可能去內壢派出所前偷他的車牌，該車
    牌對伊來說並無任何價值可言等語，經查：
（一）被告於八十九年十二月二十八日凌晨某時與其女癸○○、及徐茂森之女友宋懿
      晏共同搭乘徐茂森所駕駛車牌號碼七Ｇ—一七一五號自小客車，而於同日凌晨
      一時四十分許，因該自小客車車後未懸掛車牌（該面車牌放置後車廂內）而遇
      警盤查，因被告身上持有毒品，為躲避警方盤查，唆使徐茂森加速逃離，被告
      途中並跳車致腳受傷，而癸○○、宋懿晏及徐茂森等人因涉嫌持有毒品遭警帶
      回內壢派出所訊問後，於移送桃園縣警察局中壢分局前，員警將放置該自小客
      車後車廂之該面車牌交還徐茂森，而徐茂森交由癸○○託車行帶給被告保管等
      情，業據證人癸○○、宋懿晏、徐茂森於警訊證稱明確（見本院卷附桃園縣警
      察局中壢分局九十年十月二十四日中警分刑字第二七五四一號函所附徐茂森、
      宋懿晏、癸○○警訊筆錄），且證人癸○○於本院調查時亦證稱：「（徐茂森
      的車子當時有無掛大牌？）沒有真的車牌，他只有試車牌，我在警局有看到」
      、「（那面車牌徐茂森有無交給你？）有，徐茂森自己說車牌在後行李箱，是
      徐茂森叫我把車牌拿給甲○○」、「（警察為何會把車牌交給你？）是徐茂森
      在警察移送我們之前給我的」、「（你如何送給甲○○？）是叫計程車送給他
      ，因為那時我們要移送到中壢分局我就先叫計程車把東西載走」等語（見本院
      九十一年二月二十一日訊問筆錄第二、三頁）無訛，核與證人陳政和即查獲癸○○等人之員警於本院調查時證稱：「（陳甲○○何時被捕獲？）我們追他們
      時，甲○○跑掉了，徐茂森當日沒有掛車牌只有掛試車牌，我們在後行李箱有
      發現車子的車牌，因車牌與本案無關，我們在移送之前發還，也沒有做搜索扣
      押筆錄。至於他們如何處理發還物品，我們沒有限制，後來第二天其他單位搜
      索到甲○○時才一起發現這件竊案。．．．」、「我們是因他沒有掛車牌可疑
      我們才追他，但他的車前是有掛」等語（見本院九十一年二月二十一日訊問筆
      錄第三、四頁）大致相符，則該面車牌當時既係由警方交還予徐茂森，被告自
      不可能到內壢派出所前去偷該面車牌，又被告與徐茂森係業務上認識之朋友，
      此據證人徐茂森於本院調查時證稱無訛（見本院九十一年十月十四日訊問筆錄
      第四頁），衡以常情，被告應無竊取認識之朋友所有車牌之理，且該車牌僅有
      一面，亦不可能懸掛在車上使用，實難想像被告有竊取該面車牌之動機，是證
      人癸○○證稱係伊將車牌委託計程車行交給被告等語，應堪採信。
（二）又被告於八十九年十二月二十八日凌晨一時四十分許，為躲避警方盤查而跳車
      致腳受傷，而到證人辛○○位於桃園縣龍潭鄉○○街七一巷二五號之住處養傷
      ，直到同年月二十九日十七時二十分許為警查獲時均在該住處，而該面車牌連
      同癸○○之皮包係由某計程車司機載至辛○○上開住處，由辛○○轉交予被告
      乙節，業據證人辛○○於本院調查時證稱：「（八九年十二月二十八日被告有
      無到你家？）有，是凌晨四點左右，那時候他的腳受傷沒地方去，就來我家，
      當時有他本人一個人來，．．．」、「（被告在你家待多久？）一、兩天吧，
      一直到同年月二十九日被查獲」、「（當時二十九日查獲時扣案之車牌七Ｇ一
      七一五是誰的？）是計程車開過去我那邊，計程車司機說要交給被告，我告訴
      他被告在樓上，他就交由我轉交給被告，是一個女用黑色皮包，我當時並沒有
      打開看，因為皮包外型沒有車牌大，所以外觀可以看到車牌，皮包沒有辦法關
      起來」等語（見本院九十一年十月十四日訊問筆錄第三、四頁）屬實，足見被
      告辯稱：當時因腳受傷均在證人辛○○之住處並未外出，根本不可能到內壢派
      出所前去偷車牌等語，應與事實相符。且衡諸常情，被告當時涉嫌施用毒品逃
      避警方追捕，怎可能又到內壢派出所前去偷車牌，豈不自投羅網，公訴人認被
      告在內壢派出所前偷竊該面車牌，顯與常情有違。至證人徐茂森固於偵訊時證
      稱：車子確有懸掛車牌，且未將車牌交給被告云云（見九十年度偵字第七九一
      號卷第三八頁反面、第三九頁正面），惟證人徐茂森當時所駕自小客車確未懸
      掛車牌乙節，業據證人陳政和於本院調查時證稱：「．．．當時那台車後方沒
      有掛車牌，我在追的時候發現的，．．．」、「．．．，我所知的是我追車時
      後牌未懸掛」等語（見本院九十年十一月二十九日訊問筆錄第二、三頁）明確
      ，又證人徐茂森於本院調查時亦證稱：「我被保出來的時候，我去警察局牽車
      的時候，車牌就不見了。我事後都沒有拿到車牌。我的車子本來掛有兩面車牌
      ，警察拆走一面，那個時候因為車子沒有車牌沒有辦法開。我就去把車牌報遺
      失」等語（見本院九十年十月十六日訊問筆錄第四頁），足見證人徐茂森當時
      已確知其車牌遭警方拿走一面，而非被告所竊取，是證人徐茂森於偵訊之證述
      與證人陳政和之證詞不符，亦與其於本院調查時之證詞有違，自應以證人陳政
      和以及證人徐茂森於本院調查時之上開證詞為確。
（三）綜上所述，本件公訴人所舉前開事證，均尚未達於通常一般之人均不致有所懷
      疑，得確信其為真實之程度，而有合理性懷疑之存在，本院無從形成有罪之確
      信，已如前述。此外，復查無其他積極證據足以證明被告有上開竊盜之犯行，
      尚難僅憑在被告身上查獲該面車牌，遽認被告竊盜該車牌，是根據「罪證有疑
      ，利於被告」之證據法則，並揆諸前揭判例意旨，應認不能證明被告犯罪，爰
      就被告被訴竊盜部分為被告無罪之諭知。
據上論斷，應依刑事訴訟法第二百九十九條第一項前段、第三百零一條第一項，刑法
第三百三十七條、第五十一條第七款、第四十二條第二項，罰金罰鍰提高標準條例第
一條前段、第二條，判決如主文。
本案經檢察官蔡正雄到庭執行職務。
中        華        民        國     九十二     年   三    月  十一    日
                                臺灣桃園地方法院刑事第二庭
                                        審判長法  官   徐培元
                                              法  官   林恆吉
                                              法  官   許乃文
右正本證明與原本無異。
如不服本判決，應於判決送達後十日內向本院提出上訴狀( 應附繕本 )，上訴於
臺灣高等法院。
                                              書記官   王曉雁
中        華        民        國     九十二    年    三   月    十三    日
附錄本案論罪法條：
中華民國刑法第三百三十七條
 (侵占遺失物罪)
意圖為自己或第三人不法之所有，而侵占遺失物、漂流物或其他離本人所
持有之物者，處五百元以下罰金。


司法院資訊處製作；財團法人民間司法改革基金會備份。
